臺灣臺中地方法院刑事判決　　　　　　　96年度易字第5286號
公　訴　人　臺灣臺中地方法院檢察署檢察官
被　　　告　乙○○
上列被告因詐欺案件，經檢察官提起公訴（96年度偵緝字第2632
號），被告於準備程序中就被訴事實為有罪之陳述，經本院合議
庭評議後裁定由受命法官獨任改行簡式審判程序審理，判決如下
：
    主    文
乙○○幫助意圖為自己不法之所有，以詐術使人將本人之物交付
，處拘役伍拾日，如易科罰金，以新臺幣壹仟元折算壹日，減為
拘役貳拾伍日，如易科罰金，以新臺幣壹仟元折算壹日。
    犯罪事實
一、乙○○可預見金融帳戶係個人理財之重要工具，關係個人財
    產、信用之表徵，一般人利用他人名義之金融帳戶，常與詐
    欺取財之犯罪密切相關，且取得他人存摺之目的，在於收取
    贓款及掩飾犯行不易遭人追查，又對於提供帳戶之行為本身
    ，雖無引發他人萌生犯罪之確信，但仍不顧他人所可能遭受
    之危險，竟基於縱若有人持以犯詐欺取財罪亦不違反其本意
    之幫助犯意，於不詳時間，在不詳地點，以新臺幣（下同）
    8000元之代價，將其向石岡郵局申請開立局號0000000、帳
    號0000000號帳戶之存摺、提款卡及密碼，提供予姓名年籍
    不詳之成年男子使用。該姓名年籍不詳之成年男子所屬之詐
    騙集團於取得乙○○提供之前開石岡郵局帳戶之存摺、提款
    卡及密碼後，竟基於詐欺取財之犯意，意圖為自己不法之所
    有，於96年2月1日上午10時許，撥打電話予甲○○，向甲○
    ○謊稱其信用卡遭停用為由，致使甲○○誤信為真，陷於錯
    誤，遂於96年2月1日14時21分許，前往高雄仁武郵局，及於
    96年2月6日11時37分許，前往楠梓建橋郵局，依照指示分別
    匯款12000元至乙○○所申請開立之前開石岡郵局帳戶內，
    簡秀鳳事後始知受騙。
二、案經臺中縣警察局東勢分局報告臺灣臺中地方法院檢察署檢
    察官偵查起訴。
    理    由
一、訊據被告乙○○對於上揭時地，以8000元之代價，提供其申
    請開立之石岡郵局帳戶予該姓名年籍不詳之成年男子所屬之
    詐騙集團作為向被害人甲○○詐財之匯款帳戶使用等情，業
    經坦認屬實，核與被害人楊淑鳳於警詢中之指述情節相符，
    並有被告申請開立石岡郵局帳戶之開戶資料及客戶歷史交易
    清單各一份、被害人甲○○受騙匯款之郵政跨行匯款申請書
    影本二份在卷可稽，被告自白供述與現有事證相符，應堪置
    信。按刑法上之故意，區分直接故意（確定故意）與間接故
    意（不確定故意），「行為人對於構成犯罪之事實，明知並
    有意使其發生者」為直接故意，「行為人對於構成犯罪之事
    實，預見其發生而其發生並不違背其本意者」為間接故意；
    又金融帳戶為個人理財之工具，申請開設金融帳戶並無任何
    特殊之限制，一般民眾皆能自由申請開戶，並得同時在不同
    金融機構申請多數存款帳戶使用，乃眾所周知之事實，依一
    般人之社會生活經驗，倘係合法收入，本可自行向金融行庫
    開戶使用，而無向他人取得帳戶之必要；苟不以自己名義申
    請開戶，反以不正方式向不特定人取得他人之金融機構帳戶
    使用，衡情應能懷疑其目的在於施用詐騙手段以非法取得他
    人財物，且以不實訊息之方式而詐欺取財之犯罪類型層出不
    窮，該等犯罪多數均係利用人頭帳戶作為出入帳戶，並經網
    路、媒體廣為披載，被告係已成年之人，亦當能夠知悉社會
    上常有利用人頭帳戶從事詐欺取財之犯罪情事，且被告對於
    該詐騙集團成員取得其前開石岡郵局帳戶作為實施詐欺取財
    之犯行應可預見，而被告既仍願提供帳戶，更徵對於其帳戶
    被利用作為向人詐騙財物之情，並無違背其本意。至被告交
    付其石岡郵局帳戶存摺、提款卡及密碼之行為，既非詐欺取
    財罪之構成要件行為，且查無任何證據足資證明被告與該詐
    欺集團成員間有何共同詐欺取財之犯意聯絡，足認被告應僅
    係出於幫助犯罪之行為。本件事證明確，被告犯行，洵堪認
    定。
二、查：該姓名年籍不詳之成年男子所屬之詐欺集團於取得被告
    提供之前開石岡郵局帳戶後，基於詐欺取財之犯意，意圖為
    自己不法之所有，向被害人甲○○施以詐術，致使被害人甲
    ○○因而受騙，依照指示先後二次匯款至被告所申請開立交
    付予該詐欺集團成員使用之石岡郵局帳戶內，而詐得財物，
    核該詐騙集團成員所為，係犯刑法第三百三十九條第一項之
    詐欺取財罪。本件被告將其所申請開立之石岡郵局帳戶交予
    詐騙集團成員作為詐欺取財之匯款帳戶使用，顯係基於幫助
    他人詐欺取財之犯意，且所為提供帳戶予他人之行為係屬刑
    法詐欺取財罪構成要件以外之行為，其既以幫助他人犯罪之
    意思而參與犯罪構成要件以外之行為，核被告所為，係犯刑
    法第三十條第一項前段、第三百三十九條第一項之幫助詐欺
    取財罪。被告幫助詐欺集團成員犯詐欺取財罪，為幫助犯，
    應依刑法第三十條第二項之規定，減輕其刑。爰審酌被告提
    供前開郵局帳戶予詐騙集團作為向人詐欺取財之匯款帳戶使
    用，被告之行為，助長犯罪之不良風氣，幫助犯罪者隱匿真
    實身分，增加檢警查緝犯罪之困難性，間接造成更多人之遭
    受損害，其行固屬可議，惟因被告犯罪後業經坦承犯行，犯
    後態度良好，且被告本身並未實際參與詐欺取財之犯行，可
    責難性較為輕微，考量被害人甲○○遭詐騙之金額，非屬小
    額等一切情狀，量處如主文所示之刑，併予諭知易科罰金之
    折算標準，以示懲儆。查：本案被告之犯罪時間，係在96年
    4月24日以前，依中華民國九十六年罪犯減刑條例第二條第
    一項第三款、第七條之規定，應減其宣告刑二分之一，故原
    宣告拘役五十日，應減為拘役二十五日，並依該減刑條例第
    九條之規定，併予諭知易科罰金之折算標準。
據上論斷，應依刑事訴訟法第二百七十三條之一第一項、第二百
九十九條第一項前段，刑法第三十條第一項前段、第二項、第三
百三十九條第一項、第四十一條第一項前段，刑法施行法第一條
之一第一項、第二項前段，中華民國九十六年罪犯減刑條例第二
條第一項第三款、第七條、第九條，判決如主文。
中　　華　　民　　國　　96　　年　　11　　月　　27　　日
                  刑事第五庭    法  官  巫淑芳
上正本證明與原本無異。
如不服本判決，應於收受送達後10日內向本院提出上訴書狀（應
敘述具體理由並附繕本）。
上訴書狀如未敘述理由，應於上訴期間屆滿後20日內補提理由書
於本院。
                                書記官  王麗麗
中　　華　　民　　國　　96　　年　　11　　月　　27　　日
附錄論罪科刑法條：
中華民國刑法第339條：
意圖為自己或第三人不法之所有，以詐術使人將本人或第三人之
物交付者，處五年以下有期徒刑、拘役或科或併科一千元以下罰
金。
以前項方法得財產上不法之利益或使第三人得之者，亦同。
前二項之未遂犯罰之。
